【裁判字號】    89,易,205
【裁判日期】    890808
【裁判案由】    違反就業服務法
【裁判全文】
臺灣宜蘭地方法院刑事判決                          八十九年度易字第二五號
    公  訴  人  臺灣宜蘭地方法院檢察署檢察官
    被      告  甲○○
右列被告因違反就業服務法案件，經檢察官聲請簡易判決處刑 (八十八年度偵字第二
四三五號)，經本院羅東簡易庭認不宜以簡易判決處刑，移送前來，經本院適用通常
程序判決如左：
    主  文
甲○○無罪。
    理  由
一、公訴意旨略以：被告甲○○於民國八十八年四月間起至五月十一日止在宜蘭縣冬
    山鄉大進村淋漓坑一Ｏ八號之一，其所經營之故鄉花藝村土雞城內，以每月新台
    幣（下同）九千元之工資聘僱而留用經他人申請引進自行離職之未經主管機關許
    可之菲律賓籍ROA MILA C.擔任清潔等雜工，因而認被告涉有就業服務法第五十
    三條第一款規定之罪嫌等語。
二、按犯罪事實應依證據認定之，無證據不得推定其犯罪事實，刑事訴訟法第一百五
    十四條定有明文。訊據被告堅詞否認有右揭公訴人所指僱用該名菲律賓籍外國人
    工作之犯行，辯稱：伊所負責之土雞城都是家人在經營，並無僱用過外人等語。
三、本件公訴人認被告涉犯就業服務法第五十三條第一款之罪嫌，無非以證人即菲律
    賓籍外國人ROA MILA C.於警訊時供稱：伊係受僱於被告所經營之土雞城等語，
    並有該名外勞提出之上揭土雞城名片為證，及核其所繪製之現場圖與現場相關位
    置相仿為其論據。惟查：
（一）按證人所為不利於被告之供述，固得採為被告犯罪之證據，惟此不利於被告之
      供述，仍應調查其他必要之證據，以察其是否與事實相符。又法院對於證據之
      判斷及裁判之形成必須親自從被告、證人及證物直接地獲得心證，此不僅是被
      告在刑事訴訟法上之權利，更為法院發現真實之利器，在未經詰問下證人所為
      之供述，其真實性即有可疑，法院應審酌該證言是否無合理之懷疑而無瑕疵可
      指。經查，公訴人以證人ROA MILA C.於警訊時所供作為不利於被告之證據，
      然於製作筆錄時疏未錄音，有台北市政府南港分局函附卷可稽，是本院無法據
      以查證該警訊筆錄之真正，且證人ROA MILA C.業被遣送出境，致未能傳訊該
      證人供本院查證。又查證人ROA MILA C.雖提出被告所經營之土雞城之名片，
      然持有餐廳名片，於吾人一般社會生活經驗上，可能之原因不止一端，故無從
      以此即推定該證人確曾受僱於被告，而為不利於被告之認定。
（二）再徵之證人ROA MILA C.所繪被告所經營土雞城之現場圖，經檢察官與本院勘
      驗現場結果，其一樓為餐廳所在，其相關位置與證人所繪之現場圖完全正確，
      至二樓房間實際情形為南面樓梯上樓後左方有二個房間，餘為堆放雜物之大空
      間，而該現場圖二樓情形為南面樓梯上樓後為右方有二個房間，其方位有所出
      入，有檢察官及本院至現場後所製之勘驗筆錄附卷可稽。該土雞城餐廳一樓為
      開放空間，衡情不論訪客或至餐廳消費用餐者均得自由出入，尚不能以一樓所
      繪相關位置均正確，即得推知證人ROA MILA C.確曾受僱於被告，至二樓為私
      人空間，倘證人ROA MILA C.確曾受僱於該土雞城餐廳一段時日，衡情當不致
      不知二樓房間之相關方位為何，是其所繪現場圖與現場位置既不相同，亦難證
      明證人ROA MILA C.確曾受僱於該處。
（三）再參以被告居於台北，平日尚有葉重治、徐添財等被告之其他親屬經營，業據
      被告供明在卷，並據證人葉重治、徐添財證述明確，依證人ROA MILA C.之警
      訊筆錄之記載，僅以：「老闆身材不高，微胖，皮膚白晢，約四十五至五十五
      歲，老闆娘中等身材，皮膚白皙，約四十歲左右」等語，並未指明其係受被告
      所僱用，且被告年三十歲，經本院查核其身分證件無誤，與證人ROA MILA C.
      所指年紀相差甚遠，是證人ROA MILA C.縱有受僱於該土雞城，亦應非被告所
      僱用，是自不能僅憑證人ROA MILA C.於警訊時與事實不符之供述，即認被告
      確有非法僱用菲律賓籍外國人之犯行。此外本院復查無其他積極證據足資證明
      被告有何違反就業服務法之犯行，其犯罪應屬不能證明，自應為無罪之諭知。
據上論斷，應依刑事訴訟法第四百五十二條、第三百零一條第一項，判決如主文。
本案經檢察官林吉泉到庭執行職務
中      華            國     八十九     年     八      月     八        日
                                    臺灣宜蘭地方法院刑事第二庭
                               審判長       法  官  黃  永  勝
                                            法  官  林  俊  廷
                                            法  官  郭  淑  珍
右正本與原本無異。
如不服本判決，應於判決送達後十日內向本院提出上訴狀。(應附繕本)
              書記官  陳  淑  宜
中      華            國     八十九     年     八      月     九        日


司法院資訊處製作；財團法人民間司法改革基金會備份。
